臺灣高等法院臺南分院刑事判決
109年度金上訴字第713號
上  訴  人  臺灣雲林地方檢察署檢察官
被      告  彭永淇


選任辯護人  周復興律師
上列上訴人因被告詐欺等案件，不服臺灣雲林地方法院108年度
訴字第967號中華民國109年4月30日第一審判決（起訴案號：臺
灣雲林地方檢察署108年度偵字第7262號），提起上訴，本院判
決如下：
    主  文
原判決撤銷。
乙○○犯三人以上共同詐欺取財罪，處有期徒刑壹年貳月。緩刑参
年，緩刑期間付保護管束，並應於本判決確定之日起半年內，向
執行檢察官指定之政府機關、政府機構、行政法人、社區或其他
符合公益目的之機構或團體，提供肆拾小時之義務勞務及接受法
治教育課程貳場次。
未扣案之犯罪所得新臺幣壹萬貳仟元沒收，於全部或一部不能沒
收或不宜執行沒收時，追徵其價額。
    事  實
一、乙○○知悉一般人徵求他人金融機構帳戶之用途，常係為遂行
    財產犯罪之需要，以便利贓款取得及掩飾來源去向，而已預
    見提供金融機構帳戶供人匯款進出即可獲得報酬，將可能遭
    他人利用作為財產犯罪之工具，猶基於縱其提供之帳戶資料
    供人匯款後，再由其提領製造金流斷點，將掩飾特定犯罪所
    得來源去向，亦不違背其本意之不確定故意，於民國108年8
    月間，在臉書社群網路看到應徵工作廣告，即加入真實姓名
    及年籍均不詳，自稱「林敏貞」、「林東瀚」、「吳明杰」
    等三人以上所組成、以實施詐術為手段，騙取不特定人金錢
    為目的，具持續性、牟利性、結構性之詐欺集團犯罪組織，
    由「吳明杰」負責聯繫乙○○，乙○○則提供其申設如附表所示
    郵局帳號之帳戶資料，並依指示提領他人因遭施用詐術致陷
    於錯誤，而匯入上開金融帳戶之款項，即從事俗稱「車手」
    之取款工作，乙○○可從詐騙金額中取得百分之4之報酬。乙○
    ○加入後即與上開之人及本案其他不詳集團成員，共同意圖
    為自己不法所有，基於三人以上共同詐欺取財及洗錢之犯意
    聯絡（乙○○基於不確定之故意），由該詐欺集團身分不詳之
    成員先以附表所示之詐騙方式，向如附表所示之被害人甲○○
    施用詐術，致甲○○陷於錯誤，因而匯款如附表所示金額至乙
    ○○上開郵局帳戶內而詐騙既遂後，「吳明杰」旋以手機通訊
    軟體LINE發送訊息聯繫乙○○，乙○○即依指示持如附表所示郵
    局帳戶之存摺、印章及提款卡，於附表所示之提款時間及地
    點，扣除其報酬新臺幣（下同）1萬2千元後，將餘款28萬8
    千元分拆提領並送至「吳明杰」指定之地點，將該款項如數
    交付予前來收款之某不詳成年男子。嗣經警循線查獲，始悉
    上情。　　 
二、案經雲林縣警察局斗六分局報請臺灣雲林地方檢察署檢察官
    偵查起訴。
    理  由
壹、程序部分：
    按被告以外之人於審判外之陳述，雖不符刑事訴訟法第159
    條之1 至第159 條之4 規定得為證據之情形，而經當事人於
    審判程序同意作為證據，法院審酌該言詞陳述或書面陳述作
    成時之情況，認為適當者，亦得為證據，刑事訴訟法第159
    條之5 第1 項定有明文。又刑事訴訟法第159 條之5 立法意
    旨，在於確認當事人對於傳聞證據有處分權，得放棄反對詰
    問權，同意或擬制同意傳聞證據可作為證據，屬於證據傳聞
    性之解除行為，如法院認為適當，不論該傳聞證據是否具備
    刑事訴訟法第159 條之1 至第159 條之4 所定情形，均容許
    作為證據，不以未具備刑事訴訟法第159 條之1 至第159 條
    之4 所定情形為前提。查本判決所引用之下列供述證據暨其
    他書證、物證，檢察官、被告及辯護人於本院準備程序、審
　　理時，均同意作為本案證據（見本院卷第64、111 頁），且
    於本院逐一提示後，迄於言詞辯論終結前亦未聲明異議，本
    院審酌上開證據資料製作時之情況，尚無違法不當及證明力
    明顯過低之瑕疵，認以之作為證據應屬適當，故揆諸前開規
    定，應認有證據能力，合先敘明。
貳、實體部分：
一、訊據被告固供承有提供其申設之如附表所示郵局帳戶資料予
    「林東瀚」，且有依「吳明杰」指示於附表所示之提領時間
    、地點，提領附表所示之款項之事實，然矢口否認與詐騙集
    團成員有共同詐欺之犯行，辯稱：當時我以為是應徵網拍工
    作，對方有跟我說是在作網路賭博遊戲那種，一個遊戲帳號
    要綁一個戶頭，我只要提供帳戶收錢即有百分之4的報酬，
    對方說錢會匯到我的戶頭，我扣除報酬後再把錢領出來交給
    指定對象，那時候剛好急著要用錢，所以沒有想那麼多云云
    。惟查：
　㈠本案郵局帳戶（帳號：000-00000000000000號）為被告所申
    設，而詐騙集團成員以附表所示之詐騙方式，對被害人甲○○
    施用詐術，使被害人陷於錯誤，於附表所示之時間匯款該金
    額至被告之前開郵局帳戶內，並於108年8月27日為被告所分
    次提領乙情，此為被告所不爭執（見本院卷第65頁），核與
    證人即附表所示之被害人甲○○之證述相符（見警卷第11至15
    頁），並有被害人甲○○之內政部警政署反詐騙案件紀錄表、
    臺中市政府警察局第四分局南屯派出所受理詐騙帳戶通報警
    示簡便格式表、受理刑事案件報案三聯單各1 份（見警卷第
    17至23頁）、被告人甲○○提出之臺中地區農會匯款申請書影
    本1 份（見警卷第25頁）、被告之詐騙帳戶000-0000000000
    0000號帳戶交易明細1 紙（見警卷第7 頁）、被告之郵局櫃
    台提領與自動櫃員機監視器影像翻拍照片共3 張（見警卷第
    27至29頁）、被告提出之中華郵政存摺內頁翻拍照片1 紙（
    見警卷第45頁）、被告提出之臉書內容截圖7 張（見警卷第
    31至43頁）、被告提出之其與「林東瀚」、「吳明杰」LINE
    通訊軟體對話紀錄截圖各1 份（見警卷第47至97頁）、中華
    郵政股份有限公司0000000儲字第1090006289號函暨交易明
    細1 份（見原審卷第25至29頁）附卷可稽，是詐欺集團成員
    有以高達百分之4 之代價，要求被告提供帳戶並協助提款，
    再由附近之詐騙集團成員取走款項等情之事實，應堪認定。
    　　
  ㈡被告雖辯稱：我只是應徵工作，沒有加入詐騙集團云云。惟
    按行為人對於構成犯罪之事實，明知並有意使其發生者，為
    故意。行為人對於構成犯罪之事實，預見其發生而其發生並
    不違背其本意者，以故意論，刑法第13條定有明文。行為人
    認識或預見其行為會導致構成要件實現（結果發生），縱使
    並非積極欲使構成要件實現（結果發生）；然為達到某種目
    的而容任結果發生，即屬法律意義之容任或接受結果發生之
    「間接故意」；而共同正犯之犯意聯絡，不論「明知」或「
    預見」僅屬認識程度差別，不確定故意於構成犯罪事實之認
    識無缺，與確定故意並無不同，無礙共同正犯之意思合一，
    形成犯意聯絡。至於共同正犯意思聯絡範圍之認定，其於精
    確規劃犯罪計畫時，固甚明確，但在犯罪計畫並未予以精密
    規劃之情形，則共同正犯中之一人實際之犯罪實行，即不無
    可能與原先之意思聯絡有所出入，倘此一誤差在經驗法則上
    係屬得以預見、預估者，即非屬共同正犯之逾越。經查：⒈
　⒈金融機構帳戶事關個人財產權益之保障，與存戶之存摺、提
     款卡、提款卡密碼結合後更具專屬性及私密性，多僅本人
     始能使用，縱偶有特殊情況須將帳戶資料提供他人者，亦
     必係與對方具相當之信賴關係，並確實瞭解其用途，並無
     任意提供他人使用之理；且我國金融機構眾多，各金融機
     構除廣設分行外，復在便利商店、商場、公、私立機關、
     行號設立自動櫃員機，金融機構帳戶提款卡持卡人使用自
     動櫃員機提領款項極為便利，是依一般人之社會生活經驗
     ，如有款項需經由金融帳戶進出，其來源正當者，大可自
     行開立帳戶、自行提領，倘若以支付代價或提供利益之方
     式，利用他人帳戶匯入、提領款項，並委由他人以臨櫃或
     至金融機構附設之自動櫃員提款機方式提領現金，就該金
     融機構帳戶內款項可能係詐欺或其他財產犯罪所得之不法
     來源，當有合理之預期。況詐欺集團利用俗稱「車手」之
     人負責從金融機構帳戶提領款項，業已經報章媒體多所披
     露，並屢經政府及新聞為反詐騙之宣導，是一般具有通常
     智識之人，應均可知支付薪資或對價委由他人以臨櫃或至
     自動付款設備方式提領金融機構帳戶款項者，多係藉此取
     得不法犯罪所得，以逃避追查。而被告於本案行為時，雖
     尚未滿20 歲，惟自稱當時已高中畢業之教育程度，有半工
     半讀從事美髮業之經驗（見偵卷第14至15頁），被告應具
     有一定智識程度與社會經驗，對於上情自無不知之理。至
     被告雖辯稱其是看臉書廣告應徵網拍工作云云，然觀諸被
     告所提出之臉書及通訊軟體LINE截圖資料（見警卷第31至9
     7頁），對方在臉書自稱「林敏貞」，在應徵廣告上載明徵
     網路賺錢小幫手，工作地點全台皆可，工作要求為要有帳
     戶收取薪水，且在臉書發文「我出技術你出力，合作賺錢
     ，每天一個小時，不需要投資，不要存簿，日結4000很簡
     單，先給錢，加賴，kym668，歡迎諮詢」，並非被告所稱
     網拍工作，且被告依臉書貼文上面的LINE加入後，即有暱
     稱「林東瀚」的男子與被告聯絡，並介紹暱稱「吳明杰」
     的男子加被告LINE好友，而「林東瀚」與被告LINE對話中
     已提及，工作內容為被告提供金融戶頭供對方匯入款項，
     被告可以留存匯入款項總金額百分之4，再將餘款提出與對
     方指定人員面交（見警卷第51頁），而被告卻在與招聘者
     「林敏貞」、「林東瀚」等人未曾謀面，且全然不知雇用
     者之真實姓名、年籍等資料或身分背景，彼等毫無信任之
     基礎下，即行提供自己申設之郵局金融帳戶資料予「林東
     瀚」，復從事與應徵內容性質完全不同之工作，兼以被告
     只負責提領款項，無須任何技術、工作經驗，被告即可獲
     得匯入其帳戶金額百分之4的高額報酬，實與一般求職之人
     任職及領取薪資數額之常情未合。又被告與「林東瀚」素
     不相識而無任何互信基礎，「林東瀚」豈會容任其公司匯
     入金錢至被告個人帳戶內，絲毫不擔心被告會將帳戶內之
     款項席捲一空？且若系爭公司收取或提領款項之來源確屬
     合法，該公司大可以自行開立金融機構帳戶、提領款項，
     何須如此大費周章，以曲折迂迴之方式，要求被告先行提
     供其申設之金融帳戶資料，並僱用被告提領帳戶內之款項
     後，每次至不同之指定地點交付予指定之人，每次面交提
     款尚須支付被告匯入總金額百分之4的報酬？是被告理應可
     判斷此高度可能係從事違法行為。
　⒉另本案詐欺集團成員「林東瀚」，於被告前往領款前之108年
    8月27日7時3分許至8時6分許，以LINE向被告指示「你去提
    款機輸入10000，然後白色單子傳給我，這10000提款機是不
    會出來了，白色單子會出來，公司要確定這帳戶是在你本人
    手上」，被告並應允前往測試、列印明細表及拍照(見警卷
    第63至65頁)，而本案詐欺集團之另一成員「吳明杰」於被
    告前往領款前之108年8月27日14時27分許至14時34分許，亦
    以LINE向被告仔細提醒「剛剛娛樂城客服有跟我講匯款人是
    甲○○」、「ATM先查詢一下是否已經到帳」、「然後櫃檯領
    取17.8萬，領好之後ATM領取11萬，順序一定是櫃檯先的」
    、「櫃檯領取十七萬八千，領好之後ATM領取11萬」、「不
    能全部櫃檯領的，行員會問很多話」、「行員有問的話，你
    就講是向朋友借的」、「要記得ATM先查詢一下是否已經到
    帳」(見警卷第77至79頁)，被告並應允測試及依所指示之方
    式領款。由被告依指示先前往測試帳戶之可使用性，以及依
    上游成員「教戰手則」之指示將所提領之款項以臨櫃及提款
    機分拆提領，藉以逃避郵局人員之懷疑，並依教導「應付詢
    問」，避免事跡敗露，確認款項到達後始開始行動等過程觀
    察，被告應可預見「吳明杰」透過LINE所要求、通知其領、
    送款之方式並非合法正當，否則豈需大費周章分別以臨櫃及
    提款機分拆方式避人耳目，且在臨櫃時對郵局行員謊稱領錢
    來源用途？是被告於附表所示時間為領、送款行為之際，其
    主觀上顯存有「吳明杰」所指示提領之款項係詐騙等不法犯
    罪所得有所認識，卻仍執意進行，被告所為立於相當於車手
    地位，完成詐欺取財犯行，尚未超出被告可得預見範圍。況
    且，被告復自承：其於提款後，依「吳明杰」之指示將款項
    交付予一全身穿黑衣，有戴帽子之人，地點在斗六市民生路
    大來買賣場斜對面，「吳明杰」聽起來是大陸口音，而面交
    的人應該是台灣人等語（見警卷第14頁），所為面交情節行
    止極為異常及隱諱，此顯與一般合法工作性質截然不同，反
    與詐欺集團對一般民眾施行詐術，致民眾陷於錯誤而匯款後
    ，為免被害人因發覺有異而報警處理，致無法領取詐欺所得
    ，或於提款後為避免追緝，乃須即時、分次、隱蔽地領取犯
    罪所得，並於提款後前往特定隱密地點交付贓款之犯罪模式
    相同，足見被告就其依照「吳明杰」以LINE之指示提領款項
    ，繼之送交款項等行為，係為詐欺集團領取並隱匿犯罪所得
    ，而屬詐欺集團犯罪計畫之一環乙節有所預見，僅為獲取報
    酬，仍參與實施前述行為。而被告於附表所示時、地，提領
    附表所示款項後，再將犯罪所得款項交付給前來收款之不詳
    集團成員男子，所為已製造金流斷點，隱匿詐欺所得財物之
    去向，堪認被告上開行為係為掩飾或隱匿特定犯罪所得去向
    、所在，而移轉詐欺取財之特定犯罪所得之行為甚明。另被
    告於偵查中業已陳明：「（從LINE 對話紀錄可以看到，你
    有跟暱稱『吳明杰』的人講電話，從電話裡面聽起來，他的聲
    音跟後來與你面交的人是否一樣？）聽起來聲音很明顯不是
    同一人，吳明杰聽起來不是台灣人，他聽起來是大陸口音，
    而面交的人應該是台灣人」等語明確（見偵卷第14頁），被
    告既明知「吳明杰」與其面交贓款之人並非同一，則其對於
    所參與犯罪者除其本人與「吳明杰」外，應有第三人即該位
    面交受領贓款之人甚明，是其應可預見其成員人數已達3 人
    以上，堪可認定。  ㈢
　㈢綜上，應認被告為獲取報酬而參與「林敏貞」、「林東瀚」
    、「吳明杰」所屬詐欺集團詐欺取財及洗錢之部分犯行，對
    其行為成為詐欺集團犯罪計畫之一環而促成犯罪既遂之結果
    予以容任，縱使詐欺集團利用被告之行為完成詐財犯罪及洗
    錢也放任而不違背其本意，堪以認定。從而，被告與「林敏
    貞」、「林東瀚」、「吳明杰」及所屬詐欺集團間彼此分工
    ，其等係在合同意思範圍內各自分擔範圍之一部，以達遂行
    犯罪之目的，被告自應對其所參與如附表所示詐欺取財及洗
    錢犯行所生之全部犯罪結果共同負責。
二、綜上所述，被告前開辯詞，委無可採。本件事證明確，被告
    犯行堪以認定，應依法論科。
三、論罪部分：
　㈠按組織犯罪防制條例係藉由防制組織型態之犯罪活動為手段
    ，以達成維護社會秩序、保障人民權益之目的，乃於該條例
    第3條第1項前段與後段，分別對於「發起、主持、操縱、指
    揮」及「參與」犯罪組織者，依其情節不同而為處遇，行為
    人雖有其中一行為（如參與），不問其有否實施各該手段（
    如詐欺）之罪，均成立本罪。然在未經自首或有其他積極
    事實，足以證明其確已脫離或解散該組織之前，其違法行為
    ，仍繼續存在，即為行為之繼續，而屬單純一罪，至行為終
    了時，仍論為一罪。又刑法上一行為而觸犯數罪名之想像競
    合犯存在之目的，在於避免對於同一不法要素予以過度評價
    。自然意義之數行為，得否評價為法律概念之一行為，應就
    客觀構成要件行為之重合情形、主觀意思活動之內容、所侵
    害之法益與行為間之關連性等要素，視個案情節依社會通念
    加以判斷。刑法刪除牽連犯之規定後，原認屬方法目的或原
    因結果，得評價為牽連犯之二犯罪行為間，如具有局部之同
    一性，或其行為著手實行階段可認為同一者，得認與一行為
    觸犯數罪名之要件相侔，依想像競合犯論擬。倘其實行之二
    行為，無局部之重疊，行為著手實行階段亦有明顯區隔，依
    社會通念難認屬同一行為者，應予分論併罰。因而，行為人
    以一參與詐欺犯罪組織，並分工加重詐欺行為，同時觸犯參
    與犯罪組織罪及加重詐欺取財罪，雖其參與犯罪組織之時、
    地與加重詐欺取財之時、地，在自然意義上非完全一致，然
    二者仍有部分合致，且犯罪目的單一，依一般社會通念，認
    應評價為一罪方符合刑罰公平原則，應屬想像競合犯，如予
    數罪併罰，反有過度評價之疑，實與人民法律感情不相契合
    （最高法院107年度台上字第1066號判決同此見解）。
  ㈡又詐欺集團向被害人施用詐術後，為隱匿其詐欺所得財物之
    去向，而令被害人將其款項依指示轉入該集團所持有、使用
    之帳戶，並由該集團所屬之車手前往提領詐欺所得款項得逞
    ，即已該當於洗錢防制法第14條之一般洗錢罪。查被告將上
    開詐得之贓款，以迂迴層轉、化整為零之多層化包裝方式製
    造金流斷點，使偵查機關難以追查金流狀況，其主觀意圖係
    為使該犯罪所得嗣後之流向不明，以達成隱匿犯罪所得去向
    之效果，即已該當洗錢防制法第14條第1項之洗錢罪。
  ㈢故核被告所為，係犯組織犯罪防制條例第3條第1項後段之參
    與犯罪組織罪、刑法第339條之4第1項第2款之3 人以上共同
    犯詐欺取財罪及洗錢防制法第14條第1項之洗錢罪。　　
  ㈣被告於本案犯行除受「吳明杰」指示外，同集團成員尚有「
    林敏貞」、「林東瀚」及其面交受領贓款之該位男子，業如
    前述，則被告與「林敏貞」、「林東瀚」、「吳明杰」、該
    位受領贓款之人及其餘詐欺集團成員間，有犯意聯絡及行為
    分擔，並互相利用他方之行為，以完成共同犯罪之目的，為
    共同正犯。
  ㈤查被告所參與之本案詐欺集團，具有組織分工，成員各自負
    擔部分行為，互為直接或間接之犯罪聯繫，人數顯然在3 人
    以上，且成員間係以實施詐欺犯罪為目的組成該具有持續性
    亦具有牟利性之有結構性組織，為組織犯罪防制條例第2條
    第1項所稱之「犯罪組織」。然依前開說明，倘若行為人於
    參與犯罪組織之繼續中，加重詐欺被害人財物，因行為人僅
    為一參與犯罪組織行為，侵害一社會法益，應僅就該次犯行
    論以參與犯罪組織罪及加重詐欺罪之想像競合犯。是被告本
    案係以一行為而觸犯上開3罪名，應從一重論以刑法第339 
    條之4第1項第2款之3人以上共同犯詐欺取財罪。　　
叁、本院撤銷改判之理由：　
一、原審未予詳查，遽為被告乙○○無罪之判決，尚有違誤。檢察
    官上訴意旨，以此指摘原判決不當，為有理由，自應將原判
    決予以撤銷改判。　　
二、爰審酌被告並無前科，有臺灣高等法院被告前案紀錄表在卷
    可按，素行尚佳，惟其貪圖不法利益，而加入本案詐欺集團
    ，提供自己之金融帳戶並擔任提領款項之車手，無視政府一
    再宣示掃蕩詐欺集團之決心，造成被害人財產損失，所為應
    予非難，且被告迄未能賠償任何款項或與被害人達成和解，
    兼衡被告犯罪之動機、目的、手段、分工之角色，暨其自陳
    大學肄業之教育程度，未婚、未與父母同住，從事美髮業、
    月入1萬多元之家庭經濟生活等一切情狀，量處如主文第二
    項所示之刑。　　
三、查被告未曾因故意犯罪受有期徒刑以上刑之宣告，其因一時
    失慮，致罹刑典，審酌被告固誤蹈法網，然經本案偵、審程
    序，當知所警惕，尚毋庸以刑之執行達到教化其反社會行為
    之目的，因認對被告所宣告之刑，以暫不執行為適當，爰依
    刑法第74條第1項第1款規定，宣告緩刑3年，以啟自新。又
    為使被告隨時警惕並強化其法治觀念，認應依刑法第74條第
    2項第5款、第8款規定，命被告應於本判決確定之日起6個月
    內，向檢察官指定之政府機關、政府機構、行政法人、社區
    或其他符合公益目的之機構或團體，提供40小時之義務勞務
    及參加法治教育課程2場次，另依刑法第93條第1項第2款規
    定，併予宣告被告於緩刑期間付保護管束，以發揮附條件緩
    刑制度之立意，使其能重新納入法律秩序下之生活。
四、沒收部分：
  ㈠被告將被害人匯入自己郵局帳戶內之款項30萬元，在扣除   
   其報酬1萬2千元後，將餘款28萬8千元送至「吳明杰」指定  
    之地點，並將該款項如數交付予真實年籍不詳之某成年男  
    子，業如前述，核被告本案犯罪所得應為1萬2千元，而未  
    據扣案，爰依刑法第38條之1第1項前段、第3項規定宣告沒 
     收之，並於全部或一部不能沒收或不宜執行沒收時，追徵 
     其價額。至於如附表所示被告郵局帳戶，雖為被告所有， 
     供作詐欺附表被害人匯入及提領款項所用，然衡情上開帳 
     戶既經列為警示帳戶，則該帳戶之存摺、金融卡及印鑑， 
     依金融機構內部作業流程即可依法處理，被告當無再行使 
     用之可能，因此欠缺刑法上之重要性，認無宣告沒收之必 
     要。
五、不予宣告強制工作之理由：　　
  ㈠按修正前組織犯罪防制條例，對發起、主持、操縱、指揮或
    參與集團性、常習性及脅迫性或暴力性犯罪組織者，應於刑
    後強制工作之規定，經司法院釋字第528號解釋尚不違憲；
    嗣該條例第2條第1項所稱之犯罪組織，經二次修正，已排除
    原有之「常習性」要件，另將實施詐欺手段之具有持續性或
    牟利性之有結構性組織，納入本條例適用範圍，並對參與犯
    罪組織之行為人，於同條例第3條第1項後段但書規定「參與
    情節輕微者，得減輕或免除其刑」，惟同條第3項仍規定「
    應於刑之執行前，令入勞動場所，強制工作，其期間為三年
    」，而未依個案情節，區分行為人是否具有反社會的危險性
    及受教化矯治的必要性，一律宣付刑前強制工作3年。然則
    ，衡諸該條例所規定之強制工作，性質上原係對於有犯罪習
    慣，或因遊蕩、懶惰成習而犯罪者，所為之處置，修正後該
    條例既已排除常習性要件，從而，本於法律合憲性解釋原則
    ，依司法院釋字第471號關於行為人有無預防矯治其社會危
    險性之必要，及比例原則等與解釋意旨不相衝突之解釋方法
    ，為目的性限縮，對犯該條例第3條第1項之參與犯罪組織罪
    者，視其行為之嚴重性、表現之危險性、對於未來行為之期
    待性，以及所採措施與預防矯治目的所需程度，於有預防矯
    治其社會危險性之必要，且符合比例原則之範圍內，由法院
    依該條例第3條第3項規定，一併宣告刑前強制工作。（最高
    法院刑事大法庭108年度台上大字第2306號裁定意旨參照）
    。
　㈡經查，本案被告乙○○雖犯組織犯罪防制條例第3條第1項後段
    之參與犯罪組織罪，然審酌被告自108年8月間參與本案詐欺
    集團犯罪組織，直至被害人甲○○於同年月26日遭到詐騙之時
    ，參與期間非長，且被告所為參與提領款項之時間亦僅有一
    日，於本案僅有一次參與詐欺取財之犯行，復衡以被告自承
    現從事美髮業等語（見本院卷第122頁），可認其有固定且
    正當之工作，尚非遊蕩、懶惰成性，況本件被告負責擔任取
    款車手，在同屬之詐騙集團成員，僅屬聽取號令、實際參與
    行動之一般成員，非下達行動指令、統籌該行動之行止而居
    於核心指揮角色，其行為之嚴重性與危險性非特別高，又被
    告為大學肄業之教育程度，行為時尚未滿19歲，因思慮不周
    始參與集團從事詐欺犯罪，經此偵審程序，客觀上對於其未
    來之行為仍具有期待性，本院斟酌上揭情狀及強制工作措施
    所採取之預防矯治目的，認被告無宣告強制工作之必要，爰
    不對被告宣付強制工作。　　
據上論斷，應依刑事訴訟法第369條第1項前段、第364條、第299
 條第1項前段，組織犯罪防制條例第3條第1項後段，洗錢防制法
第14條第1 項，刑法第11條前段、第28條、第339條之4第1項第2
 款、第55條、第74條第1項第1款、第2項第5款、第8款、第93條
第1項第2 款、第38條之1第1項前段、第3項，刑法施行法第1條
之1第1項，判決如主文。
本案經檢察官黃瑞盛、林柏宇提起公訴，檢察官李承桓提起上訴
，檢察官鄭益雄到庭執行職務。
中　　華　　民　　國　　109 　年　　10　　月　　30　　日
                  刑事第六庭    審判長法　官  張瑛宗
                                      法　官  林坤志
                                      法　官  李秋瑩
以上正本證明與原本無異。
如不服本判決應於收受送達後20日內向本院提出上訴書狀，其未
敘述上訴理由者，並得於提起上訴後20日內向本院補提理由書（
均須按他造當事人之人數附繕本）「切勿逕送上級法院」。
　　　　　　　　　　　　　　　　　　　書記官  姚慈盈　
中　　華　　民　　國　　109 　年　　10　　月　　30　　日
　　　　　　　　　　　　　　　　　　　　　　　
附表：
編號 被害人 詐騙方法 匯款時間 、地點 匯入帳戶 匯款金 額（新 臺幣） 提款車手  提領時間  提領地點 提領金額（單位：新臺幣） 一 甲○○ 詐騙集團成員於108年8月26日13時許 ，向甲○○佯稱係甲○○姪女，欲向其借款，請甲○○依照指示匯款至指定帳戶。 108年8月27日13時許（被害人自陳農會填寫匯款單之時間，然農會作業關係，實際入款時間與填寫匯款單時有落差），在臺中市○○區○○路0段000號○○農會 戶名乙○○，郵局帳號000-00000000000000號 30萬元 乙○○ 108年8月27日15時43分許 雲林縣○○市○○路0號○○○○路郵局（臨櫃） 17萬8,000元        108年8月27日15時49分許 雲林縣○○市○○路0號○○○○路郵局自動櫃員機 1萬1,000元（其中1,000 元認定為被告帳戶內原有之金額，提領作為生活費使用）        108年8月27日15時51分許  2萬元        108年8月27日15時52分許  6萬元        108年8月27日15時54分許  2萬元 

附錄本案論罪科刑法條：
組織犯罪防制條例第3條
發起、主持、操縱或指揮犯罪組織者，處3年以上10年以下有期
徒刑，得併科新臺幣1億元以下罰金；參與者，處6月以上5年以
下有期徒刑，得併科新臺幣1千萬元以下罰金。但參與情節輕微
者，得減輕或免除其刑。
具公務員或經選舉產生之公職人員之身分，犯前項之罪者，加重
其刑至二分之一。
犯第1項之罪者，應於刑之執行前，令入勞動場所，強制工作，
其期間為3年。
前項之強制工作，準用刑法第90條第2項但書、第3項及第98條第
2項、第3項規定。
以言語、舉動、文字或其他方法，明示或暗示其為犯罪組織之成
員，或與犯罪組織或其成員有關聯，而要求他人為下列行為之一
者，處3年以下有期徒刑，得併科新臺幣3百萬元以下罰金：
一、出售財產、商業組織之出資或股份或放棄經營權。
二、配合辦理都市更新重建之處理程序。
三、購買商品或支付勞務報酬。
四、履行債務或接受債務協商之內容。
前項犯罪組織，不以現存者為必要。
以第5項之行為，使人行無義務之事或妨害其行使權利者，亦同
。
第5項、第7項之未遂犯罰之。

洗錢防制法第14條
有第二條各款所列洗錢行為者，處 7 年以下有期徒刑，併科新
臺幣 5 百萬元以下罰金。
前項之未遂犯罰之。
前二項情形，不得科以超過其特定犯罪所定最重本刑之刑。

刑法第339條之4
犯第339條詐欺罪而有下列情形之一者，處1年以上7年以下有期
徒刑，得併科1百萬元以下罰金：
一、冒用政府機關或公務員名義犯之。
二、三人以上共同犯之。
三、以廣播電視、電子通訊、網際網路或其他媒體等傳播工具，
    對公眾散布而犯之。
前項之未遂犯罰之。